臺灣臺北地方法院民事簡易判決
110年度北簡字第16538號
原      告  邱玉花  

訴訟代理人  鄭智文  
被      告  陳君瑋  
訴訟代理人  方立凱律師
上列當事人間請求返還不當得利事件，本院於中華民國110年12
月21日言詞辯論終結，判決如下：
    主      文
原告之訴駁回。
訴訟費用新臺幣貳仟壹佰元由原告負擔。
    事實及理由
一、本件原告經合法通知，未於最後言詞辯論期日到場，核無民
    事訴訟法第386條各款所列情事，爰依被告聲請，由其一造
    辯論而為判決，合先敘明。
二、原告主張：原告於民國110年1月13日與被告簽訂委任契約(
    下稱系爭委任契約)，就繼承回復請求事件委任被告處理法
    律事宜，約定酬金為新臺幣(下同)200,000元，於簽約翌日
    付清，原告已依約於110年1月13日匯付酬金至被告帳戶，後
    因被告拖沓推諉，且已過2個月餘毫無進展，故解除委任並
    要求其返還已給付之酬金200,000元，然被告藉故不願返還
    ，爰依民法第179條規定起訴請求，並聲明：被告應給付原
    告200,000元。
三、被告則以：被告經朋友介紹而知悉原告與訴外人即原告弟弟
    邱明雄有遺產繼承之糾紛，兩造約定於110年1月4日在被告
    事務所(址設臺北市○○區○○街0段00號3樓)進行諮詢，復於11
    0年1月13日在被告事務所討論案件內容與委任範圍，並簽訂
    系爭委任契約，原告亦於同日將委任費用200,000元匯至被
    告帳戶，約定於110年1月19日在被告事務所提供相關訴訟資
    料，斯時，原告僅提供訴外人即原告母親即被繼承人邱陳香
    死亡證明書、戶籍謄本、臺北市立聯合醫院陽明院區門診病
    例、神內大腦認知報告範本、永豐銀行存款歸戶客戶餘額證
    明書、帳戶往來明細、中華郵政股份有限公司客戶歷史交易
    清單，惟辦理繼承回復案件，原告應提供登記清冊、繼承系
    統表、被繼承人與繼承人之戶籍謄本、遺產稅繳清(免納)證
    明書或不計入遺產總額證明書及其他依規定應附文件，否則
    難以特定訴訟相對人、訴之聲明等，故被告請求原告備齊相
    關資料以利訴訟進行，110年2月18日兩造再約於被告事務所
    洽談案件進度會議，然原告仍未提供相關訴訟所需資料供被
    告撰寫書狀，更曾向被告表示先暫停訴訟的進行，嗣於110
    年4月16日原告又改變心意詢問訴訟是否還可以打，並承諾
    當日下午2點會送資料至被告事務所，卻於當日上午表示銀
    行的錢其弟弟可以公平分配，暫時不用提告，更於當日下午
    4時48分以LINE訊息表示被告處理進程太慢，欲解除委任關
    係，之後即失去聯繫，然查，系爭委任契約，係原告委任被
    告為其提起繼承回請求之民事訴訟，又繼承回復請求之時效
    ，乃繼承權被侵害者自知悉起2年不行使或繼承開始時10年
    不行使而消滅，而被繼承人邱陳香係於109年11月4日死亡，
    故本件原告與邱明雄間之繼承回請求之訴訟，尚未罹於時效
    ，自屬可隨時提起訴訟之狀態，難認系爭委任契約有給付不
    能之情事，原告不得以給付不能之規定，解除系爭委任契約
    ；次查兩造間針對原告與邱明雄之訴訟，亦無約定提起訴訟
    之期限，更未見原告有向被告催告至遲應於何時提起訴訟之
    表示，難認被告有遲延之情形，縱認被告有提起訴訟之遲延
    ，亦係原告未盡其協力義務提供被告訴訟所需之證據資料，
    故被告即便有遲延之情形，亦不得歸責被告，原告自不得依
    給付遲延之規定解除系爭委任契約；系爭委任契約既仍存在
    ，復系爭委任契約已約定終止委任委任人仍應給付全部酬金
    ，故被告取得委任費用並非無法律上之原因，原告主張已解
    除系爭委任契約，被告所收取之委任費用屬不當得利，並無
    理由等語，資為抗辯，並聲明：㈠原告之訴駁回。㈡如受不利
    判決，願供擔保請准宣告免為假執行。
四、原告主張於110年1月13日與被告簽訂系爭委任契約，就繼承
    回復請求事件委任被告處理法律事宜，約定酬金為200,000
    元，原告已依約於110年1月13日匯付酬金至被告帳戶，有系
    爭委任契約、匯款申請書可稽(見本院卷第15、17頁)，復為
    兩造所不爭執，堪信為真實。
五、本院得心證之理由：
　  原告主張被告拖沓推諉，且已過2個月餘毫無進展，故解除
    委任，被告應依不當得利規定返還受領已給付之酬金200,00
    0元，則為被告否認，並以前詞置辯，茲析論如下：
　㈠按當事人主張有利於己之事實者，就其事實有舉證之責任，
    民事訴訟法第277條前段亦定有明定。另按當事人主張有利
    於己之事實者，就其事實有舉證之責任，民事訴訟法第277
    條亦有規定。又民事訴訟如係由原告主張權利者，應先由原
    告負舉證之責，若原告先不能舉證，以證實自己主張之事實
    為真實，則被告就其抗辯之事實即令不能舉證，或其所舉證
    據尚有疵累，亦應駁回原告之請求（最高法院100年度台上
    字第415號判決要旨參照）。
　㈡原告主張被告拖延推諉且已過2個月餘毫無進展云云，然未舉
    證以實其說，自難據為原告有利之認定。另參被告提出之會
    議紀錄及LINE對話截圖，「110013會議紀錄，⒈邱小姐主張
    弟弟(邱明雄)拿走媽媽的遺產550萬，目前沒有任何證據，
    媽媽在郵局及永豐銀行兩個帳戶，請邱小姐回去調相關資料
    。⒉邱小姐主張弟弟打電話告知邱小姐自己領走550萬，但沒
    有證據，請他回去再跟弟弟聯繫。⒊尚有離婚官司。」、「0
    000000會議紀錄，母親生前，弟弟已經有領550萬(財產)，
    母親生往生後，弟弟又有再提領40萬，目前母親遺產剩永豐
    銀行的300多萬。40萬的部分要進行繼承回復，300多萬的部
    分要進行遺產分割。」(見本院卷第75、83頁)，LINE對話：
    「4/12，@邱玉花您好，關於後續是否要訴訟之問題，詳細
    內容要請您再來事務所開會討論，謝謝。」、「4/16，(邱)
    律師早，關係訴訟的事現在還可以打嗎(被)你排一個5/15之
    後來所時間。(邱)如果來的及是填繼承流程表，五月十五日
    已經超過時效，(被)那就先填系統繼承表。(邱)我今天送去
    。(被)開會時間，助理再您約。(邱)系統表用寫可以嗎?(被
    )可以。(邱)謝謝。(被)@邱玉花您好：請問您幾時會到所?(
    邱)下午好嗎?(被)請問幾點呢?要幫您安排會議室。(邱)兩
    點，可以嗎?(被)@邱玉花，除戶謄本有辦供嗎?(邱)這個我
    有給，這個對嗎?(被)@邱玉花，請問五月十五日已經超過時
    效，是什麼意思呢?繼承分割(遺產分割)時效是15年。(邱)
    官司不是半年內要提告嗎?(被)您打的是民事訴訟，時效和
    刑事不一樣，契約是民事案件喔。(被)剛剛跟@邱玉花聯絡
    ，邱說銀行的錢，弟弟可以公平分配，暫時不用提告，郵局
    的錢，是在媽媽生前領走的，邱也想分配，但是這個有難度
    ，因為當下領走錢，是媽媽的名義。這個部分我請邱整理資
    料看看有沒有相關媽媽遺囑或證人，證明錢不是要給弟弟一
    人的。(邱)陳君璋律師您好，關於我本人邱玉花委任你的案
    件，因你處理進程太慢，於此請求與你解除委任關係…請陳
    君璋律返還本人的委任費用…星期一本人會去你們律師事務
    所拿合所有相關資料…請回覆。(被)邱小姐您好：有關您提
    及的訴訟程序進行問題，並非本事務所怠慢，而是因為先前
    您說不願進行訴訟，而您前幾日來電提出您有意續行訴訟，
    如今又考慮不提訴訟，但關於本次訴訟費用依照契約之規定
    ，無法退費，但可轉由法律顧問費用或其他訴訟費用，希望
    您諒解，謝謝您。…」(見本院卷第85-101頁)，是依上開會
    議紀錄及LINE對話截圖，被告確實有進行訴訟進度，而原告
    直至4月16日仍未提供繼承系統表，且有不提供之情事，復
    被告已撰寫家事起訴狀完畢(見本院卷第103-115頁)，故被
    告發生訴訟遲延，亦係原告未協力提供撰狀所需之文件資料
    ，或原告有停止訴訟之情事所致，非可歸責於被告。復參系
    爭委任契約之內容，全篇未有關於被告應於何時進行何種訴
    訟程序之記載，亦即被告在時效完成前進行訴訟，均符系爭
    契約之約定，難認被告有給付遲延之情事，故原告主張被告
    發生遲延，請求解除系爭委任契約，自屬無據，故系爭委任
    契約仍有效存在，堪可認定。　
　㈢次按私法自治乃民事法律最高之指導原則，而契約自由原則
    乃私法自治在經濟活動規範上之具體表現。依此原則，當事
    人得依自由意思決定與何人以何種方式締結何種內容之契約
    ，從而對契約雙方發生一定之拘束力，享受或負擔其法律效
    果。此契約自由原則為私法之基本原則，受到憲法之承認與
    保護，故法院亦應予以尊重，除非於具體個案契約正義未能
    獲致實現之情形，法院始得介入外，原則上法院不能擅以監
    護者自居，以自己的價值判斷，變更契約之內容。觀諸系爭
    契約第6條約定：「委任人自行撤回訴訟，終止訴訟、受任
    事項達成和解、或因其他因素終止委任契約者，委任人應給
    付第三條約定之酬金全部及已發生之事務費用。」(見本院
    卷第17頁)，準此，原告主張已解除委任契約，惟其已繳納
    予被告之委任費用200,000元，仍不得請求返還，本院本於
    尊重契約自由原則，若於契約正義無礙而非顯失公平，不宜
    過度干涉，故原告主張已解除系爭委任契約，被告應依不當
    得利規定返還受領已給付之酬金200,000元云云，洵屬無據
    。
六、綜上所述，原告據以提起本訴，請求被告給付200,000元，
    為無理由，應予駁回。
七、本件事證已臻明確，兩造其餘攻擊防禦方法及證據，核與判
    決之結果不生影響，爰不一一論列，併此敘明。
八、訴訟費用負擔之依據：民事訴訟法第78條。本件訴訟費用額
    ，依後附計算書確定如主文第2項所示金額。
中　　華　　民　　國　　111 　年　　1 　　月　　11　　日
                  臺北簡易庭    法  官  葉藍鸚
訴訟費用計算書
項　　    目               金　額（新臺幣）　　   備　註
第一審裁判費   　 　　     2,100元
合　　　　計　　　         2,100元
以上正本係照原本作成。
如不服本判決，應於判決送達後20日內向本庭提出上訴狀（須按
他造當事人之人數附繕本）。如委任律師提起上訴者，應一併繳
納上訴審裁判費。
中　　華　　民　　國　　111 　年　　1 　　月　　11　　日
                                書記官  林錫欽